【裁判字號】    90,簡上,61
【裁判日期】    901212
【裁判案由】    債務人異議之訴
【裁判全文】
臺灣雲林地方法院民事判決  九十年度簡上字第六一號
    上  訴  人  甲○○
    訴訟代理人  乙  ○
    被  上訴人  丙○○
                丁○○○
右當事人間債務人異議之訴事件，上訴人對於中華民國九十年五月二十四日本院斗六
簡易庭九十年度六簡字第七二號第一審判決提起上訴，本院判決如左：
    主      文
上訴駁回。
第二審訴訟費用由上訴人負擔。
    事      實
甲、上訴人方面：
  一、聲明：
    (一)原判決廢棄。
    (二)鈞院八十九年度執字第七九七七號拆屋還地強制執行事件，就坐落雲林縣斗六
      市○○段大崙小段二六○之二一地號土地上如附圖所示上訴人所有之Ａ、Ｂ部
      分之建物，所為之強制執行程序應予撤銷。
  二、陳述：除與原判決記載相同者，茲引用外，補稱：
    (一)坐落雲林縣斗六市○○段大崙小段二六○之二一地號土地（下稱系爭土地）於
      分割前係屬於同小段二六○地號內之土地，而該二六○地號土地之前身則為斗
      六堡大崙庄土名大崙二六○番地，於日據時代之明治四十二年二月二十三日登
      記之所有權人為劉信義，面積則為○‧七○四五台甲。嗣於明治四十三年十月
      七日，劉信義將上開土地應有部分二分之一出賣並移轉登記與劉秋錦（即被上
      訴人祖父）所有，而劉秋錦復於大正十年一月十七日將其應有部分之十分之二
      出售並移轉登記與上訴人之祖父陳石虎，且將出讓部分之面積○‧一四○九台
      甲指界交付土地，供陳石虎建屋並輾轉由上訴人繼承使用至今。是劉秋錦既於
      明治四十三年十月七日買受上開斗六堡大崙庄二六○番地之應有部分二分之一
      即○‧三五二二五台甲土地所有權，自不可能於明治四十四年八月二十一日將
      原地分割剩下○‧四二三九台甲之理，更何況登記簿上此欄登錄已經劃線刪除
      ，應該已無此一分割之事項，惟其次一欄又將此已不存在之面積（○‧四二三
      九台甲），於大正十一年七月四日再分割成○‧三一六○台甲及○‧一○七九
      台甲二筆，上訴人之祖父陳石虎既早於一年前之大正十年一月十七日自劉秋錦
      處取得應有部分十分之二之土地（即面積○‧一四○九台甲），其又如何能於
      大正十一年七月四日將之分割成二筆土地？從而，本件土地是將原斗六堡大崙
      庄土名大崙二六○番地（面積○‧七○四五台甲）之土地，錯引以刪除不存在
      之分割面積○‧四二三九台甲為二六○番地之面積而為分割登錄，致將上訴人
      因繼承應得之持分五分之一即面積○‧一四八一台甲，錯誤登載為○‧○八四
      一三台甲，少登錄○‧○六三九七台甲，如依正確的面積○‧一四八一台甲分
      割與上訴人取得，如附圖所示Ａ、Ｂ部分之建物係位於上訴人應得面積之土地
      範圍內，是前分割共有物事件係根據錯登之土地面積而為判決，致損害到上訴
      人應有之權益，若欲令上訴人拆屋交地而未有任何補償，實難令人甘服。
    (二)對被上訴人抗辯之陳述：被上訴人係依台灣高等法院台南分院八十二年度上更
      (一)字第五七號分割共有物判決而請求上訴人拆除建物，惟既經上訴人事後向地
      政機關申請資料而發現新事實，乃提起本訴。
  三、證據：除援用第一審所提證據外，並聲請訊問證人劉瑞麟、劉瑞玉、劉鈴泠。
乙、被上訴人方面：
  一、聲明：駁回上訴。
  二、陳述：除與原判決記載相同者，茲引用外，補稱：
    (一)上訴人為何不在老一輩尚生存時爭執土地之面積，至今已無人知曉日據時代之
      事情方來爭執，且應有部分應依照目前土地登記謄本所記載者為準。
    (二)縱使原分割共有物之判決所認定之面積有誤，上訴人之請求權亦已罹於時效而
      消滅。
丙、本院依職權調閱系爭土地於民國十年及民國十一年間之相關買賣、所有權移轉資
    料。
    理      由
一、本件上訴人起訴主張：系爭土地是由分割前之同段二六○地號及同段二六○之二
    地號二筆土地合併分割所增列而為被上訴人共同取得；又分割前之同段二六○之
    二地號、面積○‧一○四七公頃（即○‧一○七九台甲）土地，則又源出於日據
    時代大正十一年七月四日分割自同段二六○地號土地而增列。緣斗六市○○段大
    崙小段二六○地號（即日據時代斗六堡大崙庄二六○番地）、面積○‧六八三公
    頃（即七分四毫五糸）土地原為劉信義所有，於明治四十二年二月二十三日，四
    十三年十月七日，劉信義將上開土地應有部分二分之一出賣並移轉登記與被上訴
    人之祖父劉秋錦所有，劉秋錦復於大正十年一月十七日將其應有部分之十分之二
    出售並移轉登記與上訴人之祖父陳石虎，並於翌年七月四日將出售與陳石虎部分
    ，指定位置分割出同段二六○之地號、面積○‧一○四七公頃（即○‧一○七九
    台甲）土地交付與陳石虎管業建屋使用，嗣後並輾轉由上訴人繼承住用至今。因
    當時未經其他共有人同意蓋章，故未曾將所有權移轉登記與陳石虎單獨取得，惟
    上訴人所有位於系爭土地上之建物，既是劉秋錦出售並指定界址同意陳石虎建築
    沿用至今之房屋，上訴人自有使用之正當權源，被上訴人於合併分割後，要求上
    訴人拆屋還地，即屬無理由，鈞院八十九年度執字第七九七七號拆屋還地強制執
    行事件，就系爭土地上如附圖所示上訴人所有之Ａ、Ｂ部分之建物，所為之強制
    執行程序應予撤銷等情，被上訴人則以：土地面積應以現有土地登記謄本為準等
    語，資為抗辯。
二、按人民之訴訟權，固為憲法第十六條所明文保障，惟訴訟權乃人民實現權利之途
    徑，而完善之救濟途徑，應係無漏洞的、公平的以及有效的，是如同其他之基本
    權利，訴訟權之保障亦非絕對，訴訟權之實現所應遵循之程序及所應具備之要件
    ，應由立法機關衡量訴訟之性質，以法律為正當合理之規定，而有憲法第二十三
    條法律保留原則之適用。因此，在考量到司法資源之有效分配與利用以及關係人
    權益之保護下，為防止發生訴訟洪水，使法院維持其正常機能，以解決真正需要
    解決之案件，同時也因避免「濫訴」而使可能成為被告之人免於應訴之煩累，就
    一定訴訟之提起，乃有「訴之利益」此一要件，以過濾適於法院處理之案件。本
    件上訴人起訴請求撤銷本院八十九年度執字第七九七七號拆屋還地強制執行事件
    ，就系爭土地即坐落雲林縣斗六市○○段大崙小段二六○之二一地號土地上如附
    圖所示上訴人所有之Ａ、Ｂ部分之建物所為之強制執行程序，惟該等建物因債務
    人即本件上訴人未依本院九十年度聲字第一六九號民事裁定提供擔保以停止強制
    執行程序，經本院強制執行處命令繼續執行，上訴人乃自行拆除如附圖所示Ｂ部
    分之錏鈑頂涼棚，並於執行當日依地政人員測量鑑界之界線，自行僱工將如附圖
    所示Ａ部分之土角厝平房拆除，將土地點交與債權人即本件被上訴人等事實，既
    為兩造所自認，並有九十年八月十六日執行筆錄附於本院八十九年度執字第七九
    七七號拆屋還地強制執行事件案卷可按，則上訴人已顯無請求法院為審判之實際
    利益（上訴人請求撤銷系爭強制執行程序，無非在於保全如附圖所示Ａ、Ｂ部分
    之建物免於因強制執行程序而遭拆除，惟強制執行程序既已因達成執行目的即拆
    除Ａ、Ｂ建物而終結，上訴人即無請求法院為審判之實際利益）而無權利保護之
    必要（客觀訴之利益欠缺）至明，上訴人請求撤銷本院八十九年度執字第七九七
    七號拆屋還地強制執行事件，就系爭土地上如附圖所示Ａ、Ｂ部分之建物所為之
    強制執行程序，為無理由，不應准許。原審為上訴人敗訴之判決，尚無不合，上
    訴意旨指摘原判決不當，求予廢棄改判，為無理由，應予駁回。
三、本件事證已臻明確，兩造其餘之攻擊、防禦方法及舉證，經審酌後，於判決結果
    不生影響，爰不一一論列，併此敘明。
據上論結，本件上訴為無理由，依民事訴訟法第四百三十六條之一第三項、第四百四
十九條第一項、第七十八條，判決如主文。
中      華      民      國     九十      年     十二     月    十二     日
                            臺灣雲林地方法院民事第一庭
~B審判長法官  蕭守田
~B法      官  林秋火
~B法      官  李明益
右為正本係照原本作成。
不得上訴。
中      華      民      國     九十      年     十二     月    十二     日
~B法院書記官  蘇靜怡


司法院資訊處製作；財團法人民間司法改革基金會備份。
